臺灣高等法院刑事裁定　　　　　　　　　 96年度抗字第112號
抗　告　人　臺灣板橋地方法院檢察署檢察官
受　刑　人　甲○○
上列抗告人因受刑人違反公職人員選舉罷免法案件，不服臺灣板
橋地方法院95年12月27日第一審裁定（95年聲字第4093號），提
起抗告，本院裁定如下：
    主  文
抗告駁回。
    理  由
一、原裁定略以：本案受刑人甲○○於94年9月18日中秋節前夕
    ，為使臺北縣第十六屆第四選區縣議員候選人吳琪銘當選，
    多次交付煙燻紅鮭禮盒予該選區之不特定有投票權之人，約
    定為一定投票權之行使，連續犯修正前公職人員選舉罷免法
    第90條之1第1項之罪，為本院94年度選訴字第19號判決判處
    有期徒刑6月，如易科罰金以銀元300元折算1日，褫奪公權1
    年，緩刑3年，扣案煙燻紅鮭禮盒235盒沒收，於95年7月21
    日判決確定，所適用實體處罰條文為修正前公職人員選舉罷
    免法第90條之1第1項、第3項、第98條第3項，刑法第11條前
    段、第28條、第56條、第41條第1項前段、第37條第2項、第
    74條第1款，此經本院調閱臺灣板橋地方法院檢察署95年度
    執他字第3058號案卷及該判決影本查核屬實，故本案受刑人
    甲○○之犯罪時間為94年9月18日中秋節前夕，法院裁判日
    期為95年6月30日。而刑法第74條於94年2月2日修正，95年7
    月1日施行，原規定：「受二年以下有期徒刑、拘役或罰金
    之宣告，而有下列情形之一，認以暫不執行為適當者，得宣
    告二年以上五年以下之緩刑，其期間自裁判確定之日起算：
    一、未曾因故意犯罪受有期徒刑以上刑之宣告者。二、前因
    故意犯罪受有期徒刑以上刑之宣告，執行完畢或赦免後，五
    年以內未曾因故意犯罪受有期徒刑以上刑之宣告者。」，經
    增訂第2項至第5項，其中第5項修正為：「緩刑之效力不及
    於從刑與保安處分之宣告。」。惟本案不論受刑人甲○○之
    犯罪時間或法院裁判時間均在新修正刑法第74條第5項規定
    施行之前，依刑法第1條規定所揭櫫之罪刑法定及刑法不溯
    及既往原則，本案當應根據受刑人甲○○行為之時法律即修
    正前刑法第74條決定其緩刑之效力，本院94年度選訴字第19
    號判決援引修正前刑法第74條第1款規定於主文諭知：「甲
    ○○共同連續對於有投票權人交付賄賂，而約其投票權為一
    定之行使，處有期徒刑6月，如易科罰金以（銀元）300元折
    算1日，褫奪公權1年，緩刑3年，扣案之煙燻紅鮭禮盒二百
    三十五盒沒收。」係對主刑即有期徒刑6月，如易科罰金以
    銀元300元折算1日及從刑褫奪公權1年併為緩刑之宣告，揆
    諸司法院37年院解第3930號解釋「刑法第76條所謂刑之宣告
    失其效力，包括主刑從刑在內，曾受徒刑及褫奪公權之宣告
    者，於緩刑期滿而緩刑之宣告未經撤銷時，依該條規定褫奪
    公權之宣告亦失其效力。」，受刑人甲○○所受緩刑宣告之
    效力當及於褫奪公權之宣告，至其緩刑3年期間，依修正前
    刑法第74條規定，則自判決確定之日即95年7月21日起算。
    本件執行檢察官以本院94年度選訴字第19號判決確定日期係
    在新修正刑法第施行後之95年7月21日，援用新修正刑法第7
    4條第5項「緩刑之效力不及於從刑與保安處分之宣告。」規
    定為執行之依據，認本案應執行受刑人甲○○之褫奪公權從
    刑，其褫奪公權期間自95年7月21日起至96年7月20日止，復
    一併加註如因縮短刑期或其他法定原因，致褫奪公權起訖期
    間有所變更，當由執行監獄或臺灣板橋地方法院檢察署另函
    更正；95年7月1日起施行之新修正刑法第36條規定已刪除對
    於人民選舉、罷免、創制、複決權褫奪之限制等執行說明而
    發函行文予中央選舉委員會、行政院人事行政局、銓敘部等
    機關。其執行命令與前揭法條及司法院院解字第3930號解釋
    牴觸，顯有不當，因而撤銷臺灣板橋地方法院檢察署95年度
    執他字第3058號案件如附表所示執行命令。
二、本院經查，原裁定並無不當，應予維持。抗告人雖略以：褫
    奪公權性質上兼有預防犯罪與社會防衛之目的，故於緩刑內
    執行褫奪公權，並未悖於緩刑之本旨，且新修正刑法亦增訂
    第74條第5項，俾資明確。又該第5項規定為舊法所無，並非
    法律變更，自不生新舊法比較適用之問題。本件判決係於新
    修正刑法施行後之95年7月21日確定，與法務部所揭示宣告
    緩刑及褫奪公權「裁判時」及「確定時」均在新修正刑法施
    行前，則不依新法規定褫奪公權之例外情形不符 (參照臺灣
    高等法院檢察署「因應刑法修正相關法律問題座談會」第29
    號提案法務部研究意見)。再依新法規定，同受緩刑及褫奪
    公權宣告之案件，褫奪公權期間，既自裁判確定時起算，即
    裁判確定時，倘在新法施行前，依舊法暫不執行，反之則可
    在緩刑期間執行，原裁定未慮及此，容有違誤云云。惟查，
    案件是否諭知緩刑，乃法官於裁判時，就當時存在之緩刑規
    定，審酌緩刑之效用，是否妥適，多所思量始為宣告，其後
    因法律變更，致緩刑之效用產生差異，當非法官於宣告時可
    得考量之範圍，衡酌法律不溯及既往原則，緩刑效力是否及
    於從刑，當以裁判時為準，方符法理。本件原法院94年度選
    訴字第19號確定判決業已明確記載其係依據修正、施行前刑
    法第74條第1款之規定，對受刑人甲○○為緩刑之宣告。而
    修正前刑法第74條，原無現行法同條第5項：「緩刑之效力
    不及於從刑與保安處分之宣告」之規定，且依修正前刑法第
    37 條第5項規定：「依第二項宣告褫奪公權者，自主刑執行
    完畢或赦免之日起算」。則於緩刑期滿而緩刑未經撤銷之情
    形，依修正前刑法第76條規定，其刑之宣告既失其效力，自
    無「主刑執行完畢或赦免之日」，亦即褫奪公權將失所附麗
    ，無從起算；如緩刑經撤銷，始於主刑執行完畢或赦免之日
    起算褫奪公權之期間。再由上揭司法院院解字第3930號解釋
    意旨亦稱：「（三）刑法第76條所謂刑之宣告失其效力，包
    括主刑從刑在內，曾受徒刑及褫奪公權之宣告者，於緩刑期
    滿而緩刑之宣告未經撤銷時，依該條規定褫奪公權之宣告亦
    失其效力」。足見依修正前刑法第74規定為緩刑之宣告者，
    雖同時宣告褫奪公權，其褫奪公權部分仍應為緩刑效力所及
    ，亦即於緩刑期間暫不執行褫奪公權。又依從刑附屬於主刑
    ，除法律有特別規定者外，依主刑所適用之法律之原則，本
    件褫奪公權之期間，自應適用修正前刑法第37條第5項：「
    依第二項宣告褫奪公權者，自主刑執行完畢或赦免之日起算
    」之規定甚明。原裁定基此認本件受刑人異議之聲明為有理
    由，而撤銷臺灣板橋地方法院檢察署95年他字第3058號案件
    所示之執行命令，核無不合，抗告人執前詞指摘原裁定不當
    ，應認無理由，予以駁回。
據上論斷，依刑事訴訟法第412條，裁定如主文。
中　　華　　民　　國　　96　　年　　3　　月　　30　　日
　　　　　　　　　刑事第七庭    審判長法　官  楊貴雄
　　　　　　　　　　　　　　　　　    法　官  江國華
　　　　　　　 　 　　　　　　　　　　法　官  許錦印
以上正本證明與原本無異。
如不服本裁定，應於收受送達後五日內向本院提出抗告狀。
                                      書記官  林淑貞
中　　華　　民　　國　　96　　年　　3 　　月　　30　　日
